【裁判字號】    96,訴,718
【裁判日期】    970515
【裁判案由】    清償借款
【裁判全文】
臺灣新竹地方法院民事判決               96年度訴字第718號
原      告  甲○○
訴訟代理人  朱富賢律師
被      告  乙○○
上列當事人間請求清償借貸款事件，本院於民國97年4月15日辯
論終結，判決如下：
    主      文
被告應給付原告新臺幣伍佰捌拾萬陸仟元，及自民國八十六年十
一月一日起至清償日止，按年息百分之十八計算之利息。
訴訟費用由被告負擔。
本判決第一項於原告以新臺幣壹佰玖拾肆萬元為被告供擔保後，
得假執行。
    事實及理由
甲、程序方面
一、按訴狀送達後，原告不得將原訴變更或追加他訴，但擴張或
    減縮應受判決事項之聲明者，不在此限，民事訴訟法第二百
    五十五條第一項第三款定有明文。查本件原告起訴時，原係
    聲明被告應給付原告原告新臺幣（以下同）5,806,000元，
    及自民國（以下同）84年12月6日起至清償日止，按年息百
    分之18計算之利息。嗣原告於96年11月27日言詞辯論期日時
    ，將請求之聲明變更為被告應給付原告5,806,000元，及自
    95年7月1日起至清償日止，按年息百分之18計算之利息；又
    於96年12月19日提出民事準備續（一）狀，將聲明再變更為
    被告應給付原告5,806,000元，及自86年11月1日起至清償日
    止，按年息百分之18計算之利息；復於97年1月15日言詞辯
    論期日時，將請求之聲明變更為被告應給付原告5,806,000
    元，及自95年7月1日起至清償日止，按年息百分之18計算之
    利息，嗣又於97年4月15日言詞辯論期日時，再將其聲明變
    更為被告應給付原告5,806,000元，及自86年11月1日起至清
    償日止，按年息百分之18計算之利息。而經查原告其請求聲
    明先後四次之變更，核均係屬單純擴張或減縮應受判決事項
    之聲明，自均應准許，是經原告為上述訴之聲明之變更後，
    原告於本件之請求，乃為：被告應給付原告5,806,000元，
    及自86年11月1日起至清償日止，按年息百分之18計算之利
    息。
二、本件被告經合法通知，未於言詞辯論期日到場，核無民事訴
    訟法第三百八十六條各款所列情形，爰依原告聲請，由其一
    造辯論而為判決。又被告雖曾提出委任狀，載列其訴訟代理
    人為丙○○，惟本院認為不應准許丙○○擔任被告之訴訟代
    理人，故本件之送達，仍逕向被告本人為之，併此敘明。
乙、實體方面
一、原告主張：
（一）緣被告於83年9月3日向原告借款5,000,000元，雙方約定
      利息按月息一分半（即年息百分之18）計算、清償日期為
      84 年1月31日，原告即先預扣5個月之利息即375,000元後
      ，於83年9月8日將剩餘之4,625,000元匯入被告所指定之
      第三人全勝電子有限公司之帳戶，被告並簽立面額為5,00
      0,000元之本票一紙交予原告，作為上開債務之擔保，旋
      上開債務屆期，被告並未依約清償，嗣於84年12月6日兩
      造加以會算結果，被告承認連同計算到八十四年十二月六
      日止之利息，連同其積欠原告之借款本金，合計尚積欠原
      告計5,806,000元，被告並於當天開立原證一之借據交付
      予原告，於該借據中表明其向原告借得5,806,000元，雙
      方並約定該借款之利息以月息一分半（即年息百分之十八
      ）計算，被告並承諾清償期為八十五年六月三十日，且於
      同日另簽發一紙面額0000000元、到期日為八十五
      年六月三十日之本票交予原告收執。詎被告屆期未依約清
      償，經扣除如下所述被告清償之部分利息債務一九八萬元
      後，合計被告尚欠原告本金5,806,000元及自86年11月1日
      起至清償日止，按年息百分之18計算之利息未清償，屢經
      催討皆置之不理，原告爰依消費借貸之法律關係提起本訴
      訟，請求被告如數清償。並聲明：（一）被告應給付原告
      5,806,000元及自86年11月1日起至清償日止，按年息百分
      之18計算之利息；（二）訴訟費用由被告負擔；（三）願
      供擔保請准予宣告假執行。
（二）對被告抗辯之陳述: 被告辯稱其自88年8月30日起至96年
      10月31日止，每月匯款給原告20,000元，總計已清償1,98
      0,000元等語，此固屬實在，惟被告所欠之本金5,806,000
      元，每月之利息為87,090元，自84年12月7日起算至86年
      10月31日止，累計之利息已高達1,988,555元，扣除被告
      給付之前述1,980,000元，尚不足8,555元，是被告所為之
      給付一九八萬元，僅得扣抵至86年10月31日前之利息，茲
      為方便日後利息之計算，故原告同意經扣抵被告支付之上
      開一九八萬元利息款項之後，被告所未支付之利息部分，
      係自86年11月1日起算等語。
二、被告經合法通知，未於言詞辯論期日到場，僅具狀辯稱自88
    年8月30日起至96年10月31日止，伊每月匯款給原告20,000
    元，總計已清償1,980,000元等語，並提出銀行匯款收執聯
    、匯款回條及送款單存根影本共97份為證。
三、得心證之理由：
（一）原告主張被告於83年9月3日向原告借款5,000,000元，雙
      方約定利息按月息一分半（即年息百分之18）計算、清償
      日期為84年1月31日，原告即先預扣5個月之利息即375,00
      0 元後，於83年9月8日將剩餘之4,625,000元匯入被告所
      指定之第三人全勝電子有限公司之帳戶，被告並簽立面額
      為5,000,000元之本票一紙交予原告，作為上開債務之擔
      保，旋上開債務屆期，被告並未依約清償，嗣於84年12月
      6 日兩造加以會算結果，被告承認連同計算到八十四年十
      二月六日止之利息，連同其積欠原告之借款本金，合計尚
      積欠原告計5,806,000元，被告並於當天開立原證一之借
      據交付予原告，於該借據中表明其向原告借得5,806,000
      元，雙方並約定該借款之利息以月息一分半（即年息百分
      之十八）計算，被告並承諾清償期為八十五年六月三十日
      ，且於同日另簽發一紙面額0000000元、到期日為
      八十五年六月三十日之本票交予原告收執之情，業據原告
      提出原證一之借據影本一紙、匯款申請書影本一份、本票
      影本二份為證，經核與原告上開之主張情形相符，堪信原
      告此部分之主張為真實。
（二）次查，就被告辯稱其自88年8月30日起至96年10月31日止
      ，每月匯款給原告20,000元，總計已清償1,980,000元乙
      節，固為原告所不否認，惟按「清償人所提出之給付，應
      先抵充費用，次充利息，次充原本。」，民法第三百二十
      三條前段定有明文，查，因被告於八十四年十二月六日與
      原告會算後，其已承認連同本金及利息，總共積欠原告0
      000000元，並於原證一之借據中，表明向原告借得
      0000000元之情，已如前述，是揆諸上開之規定，
      原告主張被告所清償之上開一九八萬元，應用以先清償其
      積欠原告之利息乙節，即屬於法有據。而因兩造約定利息
      按月息一分半，即年息百分之十八計算，則以00000
      00元作為本金加以計算結果，其每年之利息為0000
      000元（即0000000元乘以零點一八），每月之
      利息為八七０九０元（即0000000元乘以零點一八
      除以十二），每日之利息為二九０三元（即八七０九０元
      除以三十），則自84年12月7日起算至86年10月31日止，
      以本金0000000元計算結果，其利息已達1,988,55
      5元（計算式：八十四年十二月七日至八十六年十月三十
      一日止，其期間為一年又十個月又二十五日，一年之利息
      為0000000元，十個月之利息為八七０九００元，
      二十五日之利息為七二五七五元，故利息總計為0000
      000元加八七０九００元加七二五七五元等於0000
      000元），是被告所支付予原告之上開一九八萬元，經
      用來清償、扣抵計算至八十六年十月三十一日止之利息債
      務結果，尚不足8,555元，即無法用來清償、扣抵被告積
      欠原告之前述本金0000000元債務。從而，原告主
      張依消費借貸之法律關係，請求被告給付其5,806,000元
      ，及自86年11月1日起至清償日止，按年息百分之18計算
      之利息，於法即屬有據，應予准許。
（三）原告陳明願供擔保聲請宣告假執行，經核並無不合，爰酌
      定相當擔保金額，准予宣告假執行。
四、據上論結，本件原告之訴為有理由，依民事訴訟法第七十八
    條、第三百八十五條第一項前段、第三百九十條第二項，判
    決如主文。
中    華    民    國    97    年    5   月     15     日
                  民事第二庭    法  官  彭淑苑
以上正本係照原本作成。
如對本判決上訴，須於判決送達後20日內向本院提出上訴狀。
                                書記官  曾柏方
中    華    民    國    97    年    5    月    15     日


司法院資訊處製作；財團法人民間司法改革基金會備份。
